臺灣高等法院民事裁定
109年度抗字第1720號
抗  告  人  劉國華  


上列抗告人因與相對人普詮電子股份有限公司間請求確認僱傭關
係存在等事件，依職權確定訴訟費用額，聲明異議，對於中華民
國109年11月25日臺灣臺北地方法院109年度事聲字第100號所為
裁定提起抗告，本院裁定如下：
    主  文
原裁定廢棄。
抗告人應繳納之訴訟費用額確定為新臺幣玖萬柒仟參佰陸拾陸元
，及自本裁定送達翌日起至清償日止，按週年利率百分之五計算
之利息。
抗告費用由抗告人負擔。 
    理  由
一、按勞工或工會提起確認僱傭關係或給付工資之訴，暫免徵收
    依民事訴訟法所定裁判費之2分之1，勞資爭議處理法第57條
    定有明文。觀諸其立法理由，乃為實質保障弱勢勞工之訴訟
    權，就勞動訴訟費用設置暫減徵收規範，俾使勞工順利進入
    訴訟救濟程序及避免濫訟。此即民事訴訟法第77條之22第3
    項所稱依其他法律規定暫免徵收之裁判費，第一審法院應於
    該事件確定後，依職權裁定向負擔訴訟費用之一造徵收之。
    是上開暫免徵收裁判費之規定，僅係暫緩而非免除當事人繳
    納裁判費之義務，於訴訟終結確定後，第一審法院仍應以法
    律規定暫免徵收之數額為限，確定本件訴訟費用額，並依民
    事訴訟法關於訴訟費用負擔之規定，向應負擔訴訟費用之當
    事人徵收裁判費。又法院未於訴訟費用之裁判確定其費用額
    者，第一審受訴法院於該裁判有執行力後，應依聲請以裁定
    確定之，並於裁定送達翌日起，加給按法定利率計算之利息
    ，為民事訴訟法第91條第1項及第3項所明定。而其加計法定
    遲延利息，旨在促使當事人早日自動償付應賠償對造之訴訟
    費用，則法院依職權裁定確定訴訟費用額，既同屬確定訴訟
    費用額之程序，亦應基於同一理由類推適用此項規定（最高
    法院108年度台抗字第814號民事裁定意旨參照）。職故，於
    法定暫免徵收裁判費事件，苟法院已為訴訟費用之裁判，惟
    未於該裁判中確定其費用額者，第一審法院即應依職權裁定
    確定敗訴當事人所應負擔暫免徵收之費用額，並命其繳費及
    加給自裁定送達翌日起算之法定遲延利息。
二、經查：
㈠、抗告人前以其受僱於相對人擔任總經理，相對人違法終止僱
    傭契約，並短發薪資及提繳勞工退休金為由，請求確認兩造
    僱傭關係存在，及相對人應給付新臺幣（下同）108萬9870
    元本息，並自107年10月1日起至抗告人復職之日止，按月提
    繳9000元至其勞工退休金個人專戶；嗣原法院以107年度勞
    訴字第343號（下稱第一審）判決相對人應給付抗告人19萬3
    042元本息，而駁回抗告人其餘之訴；抗告人就其敗訴之一
    部即26萬7804元提起上訴，經本院以109年度勞上易字第16
    號（下稱第二審）判決相對人應再給付抗告人25萬5064元本
    息，而駁回抗告人其餘上訴確定等情，有卷附前開判決及確
    定證明書為證（見原法院109年度司他字第542號卷第4-14頁
    ，下稱司他卷）。是依前開確定判決主文所示，堪認第一審
    訴訟費用已確定部分，其中2100元應由相對人負擔， 餘由
    抗告人負擔；而第一審（含未確定部分）及第二審訴訟費用
    ，則由相對人負擔百分之九十五，餘由抗告人負擔（見司他
    卷第4頁、第10頁）。
㈡、準此，本件訴訟之第一審訴訟費用，按訴訟標的價額2432萬2
    810元計算，應徵第一審裁判費22萬6104元（見司他字卷第3
    頁）；而抗告人上訴部分訴訟標的金額為26萬7804元（見司
    他卷第10頁反面），其第一審裁判費為2870元，並應徵第二
    審裁判費4305元，及證人旅費560元；再依前述第一、二審
    判決主文所示比例計算，抗告人應負擔之訴訟費用額為22萬
    1521元（計算式詳如附表編號一所示），相對人應負擔訴訟
    費用額為9448元(計算式詳如附表編號二所示)；且相對人應
    負擔部分，並經原法院司法事務官109年度司聲字第1254號
    裁定（下稱司聲字第1254號裁定）確定在案（見原裁定卷第
    21-31頁）。是扣除抗告人已繳納之第一審裁判費11萬3668
    元（見第一審訴訟卷第1、2頁）、第二審裁判費4305元（見
    第二審訴訟卷第18頁）、證人旅費560元（見第二審訴訟卷
    第141頁），及於原法院109年度司他字第542號裁定後繳納
    之訴訟費用5622元（見司他卷第2頁），共計12萬4155元（
    計算式：113668＋4305＋560＋5622＝124155）；則抗告人尚應
    繳納之訴訟費用應為9萬7366元（計算式：000000－000000＝9
    7366）。
㈢、至原法院司聲字第1254號裁定，僅係原法院依聲請確定相對
    人應負擔之訴訟費用額為9448元本息（見原裁定卷第21-31
    頁），並非命抗告人給付訴訟費用9448元給付相對人。故抗
    告意旨主張該裁定已命其給付訴訟費用9448元予相對人云云
    ，容有誤會。
三、從而，抗告人應繳納之訴訟費用額確定為9萬7366元，及加
    計自本裁定送達翌日起至清償日止，按週年利率百分之五計
    算之利息。原裁定確定抗告人應負擔之訴訟費用額為11萬24
    36元，於法不合。抗告意旨指摘原裁定不當，求予廢棄，為
    有理由。爰將原裁定廢棄，並改判如主文第2項所示。又本
    件乃原法院依職權裁定確定訴訟費用額，本院既為終局裁定
    ，且抗告人係為自己利益提起抗告，無關勝敗，爰依民事訴
    訟法第95條準用第87條第1項規定，諭知訴訟費用之負擔如
    主文第3項所示。
四、據上論結，本件抗告為有理由。爰裁定如主文。
中　　華　　民　　國　　110 　年　　1 　　月　　25　　日
  　　　　　　　　民事第九庭  
  　                    審判長法  官  楊絮雲   
                              法  官  張宇葭
                              法  官  郭顏毓
正本係照原本作成。
不得再抗告。
中　　華　　民　　國　　110 　年　　1 　　月　　25　　日

     　　　　　　　　　　　　 書記官  馬佳瑩
　　　　　　　　　　　　　
　　　　　　　　　　　　　
　　　　　　　　　　　　　
附表：

編號 應負擔之人 依第一審判決主文計算費用額  （第一審已確定部分） 依第二審判決主文計算費用額 第一審（含未確定部分）及第二審訴訟費用   總  計 一 抗告人 第一審訴訟費用（含暫免徵收裁判費之半數）22萬6104元-右列未確定部分之訴訟費用2870元-下列相對人應負擔之訴訟費用2100元＝22萬1134元 （第一審未確定部分訴訟費用2870元＋第二審裁判費4305元＋證人旅費560元）-下列相對人應負擔之訴訟費用7348元＝387元 　 　 22萬1521元 二 相對人 2100元 　 　 　 （第一審未確定部分之訴訟費用2870元＋第二審裁判費4305元＋證人旅費560元）×相對人應負擔比例95％＝7348元（原以下四捨五入） 　 9448元